【裁判字號】    90,易,307
【裁判日期】    901227
【裁判案由】    竊盜
【裁判全文】
臺灣高雄地方法院刑事判決                            九十年度易字第三七號
    公  訴  人  臺灣高雄地方法院檢察署檢察官
    被      告  乙○○
右列被告因竊盜案件，經檢察官提起公訴（八十九年度偵字第二六五一五號）及移送
併辦（九十年度偵字第一四六五號），本院判決如左：
    主  文
乙○○共同連續竊盜，處有期徒刑陸月，如易科罰金，以參佰元折算壹日。
    事  實
一、乙○○係現役軍人，於民國八十九年七月十七日逃亡，經北軍桃檢於八十九年八
    月二日以八九法團字三○二三號發佈通緝，其於停役期間，(1)與任職於「麥克龍
    歡樂世界」（由丁○○經營，址設嘉義市○○路五五號）擔任維修電子遊戲機臺
    工作之甲○○（另經職權不起訴確定）共同基於意圖為自己不法所有之概括犯意
    聯絡，於八十九年九月初起至八十九年十月五日止，由甲○○利用丁○○不注意
    之際，用鑰匙開啟電子遊戲機臺，直接用袋子包取代幣後交給在店內守候之乙○○；或甲○○用鑰匙打開電子遊戲機臺後，直接按鈕讓該機臺之積分變高，再按
    退幣鍵由乙○○接取代幣之方式，每隔二、三天一次，連續竊取丁○○所有之代
    幣六次，其中竊得代幣一千枚有二次、三千枚有三次、五千枚有六次，共計竊得
    四萬一千枚之代幣，乙○○於得手後將上開代幣以一枚新臺幣（下同）二元之代
    價賣予真實姓名年籍不詳之男子，並將得款與甲○○朋分花用。(2)乙○○於八十
    九年十月二十日下午三時許，在前開「麥克龍歡樂世界」向丙○○借得車牌號碼
    ＴＧＣ－三八一號輕型機車一部，於打開機車置物箱拿取安全帽時，發現丙○○
    所有置於置物箱內之皮包一只（內有現金八百元、身分證、駕駛執照、機車行照
    、電話ＩＣ卡、技術士證、彰化銀行及郵局金融卡等財物），竟承前為自己不法
    所有之概括犯意，竊取該皮包及皮包內之財物，迄翌日凌晨，丙○○在位於嘉義
    市○○路之「太空飛體遊藝場」找到乙○○索回機車鑰匙，於開啟機車置物箱時
    發現皮包不見，欲質問乙○○時，乙○○業已逃匿無。嗣於八十九年十一月七
    日零時三十分許，乙○○因逃亡遭通緝而在嘉義市○○街一五三巷三０弄四四號
四樓住處為警查獲，並扣得上開丙○○所有之皮包、身分證、駕駛執照、機車行
    照、電話ＩＣ卡、技術士證等物（已由丙○○領回），始悉上情。
二、案經嘉義市警察局移送臺灣嘉義地方法院檢察署呈請臺灣高等法院檢察署檢察長
    令轉臺灣高雄地方法院偵查起訴及移送併辦。
    理  由
一、訊據被告乙○○承認有右述事實欄編號(1)之竊盜事實，惟矢口否認有事實欄編號
    (2)之竊盜犯行，辯稱：伊僅向被害人丙○○借機車騎用，皮包係伊在「麥克龍歡
    樂世界」旁巷內檢到，撿到後怕被害人丙○○懷疑伊偷皮包，才一直將皮包放在
    伊住處云云。經查：
（一）事實欄編號(1)部分，迭據被告乙○○於警訊及本院審理時坦承：「我於八十九
      年九月起二個月內，與在『麥克龍歡樂世界』服務之甲○○共同竊取店內代幣
      ，方式是甲○○用鑰匙打開機臺，直接拿取代幣用袋子包起來交給我，或甲○○打開機臺後按鈕讓積分變高再按退幣而取得代幣，我大都待在店內機臺旁，
      我與甲○○每隔二、三天即以上開方式取得店內代幣，先後共六次，合計四萬
      一千枚，我取得代幣後再以一枚二元之代價賣給不詳姓名之中年男子，得款再
      與甲○○朋分花用」等語不諱（見警卷第三至四頁、本院九十年十一月二十三
      日訊問筆錄、九十年十二月十三日審判筆錄），核與另案被告甲○○供述：「
      我在『麥克龍歡樂世界』工作，我打開機臺開分給乙○○，由乙○○取得代幣
      ，然後乙○○再賣給店內客人，所得金錢我們二人朋分」之情節相符（見偵查
      卷八十九年十二月十二日訊問筆錄），並經被害人即「麥克龍歡樂世界」之負
      責人丁○○指訴：伊店內共有九十七台機臺，甲○○負責機臺維修與故障排除
      ，並非保管代幣，因為機臺有時會發生固障，而且客人如得分很多要退幣很花
      時間，所以伊才將鑰匙交甲○○保管，伊於八十九年九月初至十月五日清點代
      幣時發現代幣有短少現象等語綦詳（見警卷第八至九頁、偵查卷八十九年十二
      月二十一日訊問筆錄），是被告於本院審理時之任意性自白具真實性，其於八
      十九年九月初起至同年十月五日止，與另案被告甲○○共同連續竊取被害人丁○○所有代幣之犯行，堪以認定。
（二）事實欄編號(2)部分，業據被害人丙○○指訴：「八十九年十月二十日下午三時
      許被告至『麥克龍歡樂世界』向我借機車使用，晚上我到『太空飛體遊藝場』
      之二樓找被告要回我的車鑰匙，我拿到鑰匙就下樓要騎車回家，當打開置物箱
      拿安全帽時發現我的皮包不見，我即返回二樓找被告，被告郤不見蹤影，我的
      皮包裡有現金八百元等物，我有同意被告借機車，但無同意被告使用我皮包內
      財物，我的習慣是將皮包放在機車置物箱裡」等語綦詳（見警卷第六至七頁、
      本院九十年七月二十五日審判筆錄），衡諸被害人丙○○與被告間互不熟識，
      彼此無夙怨，亦無嫌隙，應無設詞構陷之理，佐以被害人丙○○所有之皮包係
      在被告家中被查獲，查獲時其內已無現金八百元、彰化銀行及郵局金融卡乙節
      ，有搜索扣押證明書、被害報告單及保管單各乙紙存卷可參，足認被告確有竊
      取被害人丙○○皮包之行為。被告於警訊中先辯稱：「丙○○之皮包是伊距十
      一月七日約半個月前晚上十時許在『麥克龍歡樂世界』旁巷內撿到。伊於十月
      二十日下午向『麥克龍歡樂世界』員工丙○○借機車，借得後騎到『太空飛體
      遊藝場』對面一家網際網路店上網，於二十一日凌晨丙○○至網路店找伊，伊
      交給丙○○鑰匙後一起進入『太空飛體遊藝場』，不久丙○○自行離去」云云
      ，後於本院審理中改稱：「當時丙○○由朋友載來『太空飛體遊藝場』跟我要
  車，我向丙○○表示還要用車，就將丙○○之車騎回『麥克龍歡樂世界』，丙○○則由朋友載回『麥克龍歡樂世界』，後來我在『麥克龍歡樂世界』還車給
      丙○○，並叫丙○○用他的車載我回去，我是騎回來時，在『麥克龍歡樂世界
      』附近撿到皮包，我撿到丙○○皮包後，因為怕丙○○懷疑我偷他皮包，就一
      直放在我家沒還他」云云，前後供述互相齟齬、反覆不一。苟被告真於十月二
      十一日凌晨將車騎回「麥克龍歡樂世界」時在地上撿到皮包，則為何於警訊時
      不交代清楚，反稱皮包係於十月某日晚上十時左右撿到，機車則於十月二十一
      日凌晨在「太空飛體遊藝場」交還被害人丙○○？被告另稱撿到皮包後為避免
      被害人丙○○懷疑故未返還云云，衡情拾得朋友遺失之物，馬上將之返還友人
      ，如何會遭懷疑？若無意圖為自己不法所有，則應迅速返還友人才是，豈有將
      之藏於自宅中久久不還之理？益徵被告所辯係卸責之詞，殊無足取。至被害人
      丙○○雖於本院審理時改稱：皮包是被告向我借機車前掉的，我只是報遺失，
      那天警察一直逼問我，我因為很緊張所以才指認被告，因為被告向我借機車，
      我就以為是被告偷我皮包云云，然查被害人丙○○對其皮包如何遭竊，已於警
      訊中指訴明確，被害人丙○○於警訊中所言離案發時間較近，且較少考量利弊
      得失，所供應較接近真實，其於本院審理中翻異前證，純屬事後迴護被告之詞
      ，不足採信。綜上所述，被告竊取被害人丙○○皮包之犯行，亦堪認定。
三、按常備兵現役在營期間，有通緝情形者，停服現役，稱為停役，兵役法第二十條
    第一項第三款定有明文。查被告於民國八十九年七月十七日逃兵，經北軍桃檢於
    八十九年八月二日以八九法團字三○二三號發佈通緝，被告於停役期間犯罪，已
    非現役軍人，故應適用普通刑法處斷，無適用陸海空軍刑法虞地；又國家安全法
    第八條第二項於九十年十月二日停止適用，現役軍人除犯陸海空軍刑法及其特別
    法外，均應由普通法院管轄，故被告所犯之罪自應歸由普通法院審判。核被告事
    實欄編號(1)、(2)所為，均係犯刑法第三百二十條第一項之竊盜罪。事實欄編號(1)
    部分，被告與另案被告甲○○具有犯意聯絡與行為分擔，為共同正犯。被告先後
    多次犯行，時間緊接，方法相同，觸犯構成要件相同之罪，顯係基於概括犯意為
    之，為連續犯，依刑法第五十六條規定，論以情節較重之共同竊盜罪，並加重其
刑。併案部分雖未據公訴人起訴，然該部分事實與公訴人起訴之犯罪事實具有連
    續犯之裁判上一罪關係，為起訴效力所及，本院自應予以審究，併予敘明。爰審
    酌被告素行不端，不思循合法正當途徑獲得財富，竊得之財物約值八萬二千八百
    元，迄今尚未將竊得財物返還被害人等之一切情狀，量處如主文所示之刑，並諭
    知易科罰金之折算標準。又被告行為後刑法第四十一條已於九十年一月四日修正
    為：「犯最重本刑五年以下有期徒刑以下刑之罪，而受六個月以下有期徒刑或拘
    役之宣告，因身體、教育、職業、家庭之關係或其他正當事由，執行顯有困難者
    ，得以一元以上三元以下折算一日。但確因不執行所宣告之刑，難收矯正之效，
    或難以維持法秩序者，不在此限」，並經總統於九十年一月十日公布，而於同年
    一月十二日生效，新舊法比較結果，新法之規定較舊法條件放寬，依刑法第二條
    第一項前段之規定，應適用修正後第四十一條第一項諭知易科罰金之折算標準。
據上論斷，應依刑事訴訟法第二百九十九條第一項前段，刑法第二條第一項前段、第
二十八條、第五十六條、第三百二十條第一項、第四十一條第一項，罰金罰鍰提高標
準條例第一條前段、第二條，判決如主文。
中      華      民      國      九十      年    十二    月    二十七    日
                                  臺灣高雄地方法院刑事第四庭
                                             審判長法官   黃建榮
                                                   法官   盧怡秀
                                                   法官   莊珮君
右正本證明與原本無異。
如不服本判決，應於判決送達後十日內，向本院提出上訴狀。
                                                 書記官   王高山
中      華      民      國      九十      年    十二    月    二十八    日
附錄本判決論罪之法條：
刑法第三百二十條第一項
意圖為自己不法之所有或第三人不法之所有，而竊取他人之動產者，為竊盜罪，
處五年以下有期徒刑、拘役或五百元以下罰金。


司法院資訊處製作；財團法人民間司法改革基金會備份。
